臺灣高等法院刑事判決　　　　　　　　　　　　　九十一年度上訴字第二八０七號
　　上　訴　人　臺灣新竹地方法院檢察署檢察官
　　被　　　告　甲○○
　　指定辯護人　本院公設辯護人
右上訴人因被告違反毒品危害防制條例案件，不服臺灣新竹地方法院八十九年度訴緝
字第三一號，中華民國九十一年七月三十一日期第一審判決（起訴案號：臺灣新竹地
方法院檢察署八十八年度偵字第四一四一號）提起上訴，本院判決如左：
    主  文
上訴駁回。
    理  由
一、公訴意旨略以：被告甲○○於民國（下同）八十八年五月十九日下午五時許，在
    新竹縣橫山鄉新興村「溫馨休閒農村」附近路口，意圖賣出而以新台幣（以下同
    ）二十萬元向姓名年籍不詳綽號「阿狗」之新竹縣關西鎮人士販入第二級毒品安
    非他命十四包，共淨重四九三．０七公克，並將該安非他命攜入溫馨休閒農場附
    設汽車旅館一０九號房，並與張旭奇、林雅惠（另為不起訴處分）在該房內，欲
    將該安非他命賣予被告張旭奇，旋因警方循線於當日下午六時三十分許，在該房
    查獲被告甲○○，並在一樓天花板上扣得安非他命十四包，共淨重四九三．０七
    公克，因認被告前開所為涉有違反毒品危害防制條例第四條第二項之販賣第二級
    毒品罪云云。
二、按犯罪事實應依證據認定之，無證據不得推定其犯罪事實；又不能證明被告犯罪
    者，應諭知無罪之判決；又被告之自白，非出於強暴、脅迫、利誘、詐欺、違法
    羈押或其他不正之方法，且與事實相符者，得採為証據，刑事訴訟法第一百五十
    四條、第三百零一條第一項及第一百五十六條第一項均分別定有明文。又認定犯
    罪事實之證據，係指足以認定被告確有犯罪行為之證據而言，該項證據自須適合
    於被告犯罪事實認定，始得採為斷罪資料，苟未能發現相當證據，或證據不足以
    証明，自不能以推測或擬制之方法，以為裁判基礎；且刑事訴訟上證明之資料，
    無論其為直接或間接證據，均須達於通常一般之人均不致有所懷疑，而得確信其
    為真實之程度，始得據為有罪之認定，若其關於被告是否犯罪之證明未能達此程
    度，而有合理懷疑之存在，致使無從形成有罪之確信，根據「罪證有疑，利於被
    告」之證據法則，即不得遽為不利被告之認定（最高法院二十九年上字第三一０
    五號、四十年台上字第八六七號及七十六年度臺上字第四九八六號判例參照）。
    而被告之自白，雖為証據之一種，但必與事實相符者為限，若其自白顯有疑義，
    而審理事實之法院，就其職權調查之所，仍未能証明其自白確與事實相符者，自
    不得據為認定犯罪事實唯一之基礎；且共同被告不利於己之陳述，固得採為其他
    共同被告犯罪之証據，惟此項不利之陳述，須無瑕疵可指，而就其他方面調查，
    又與事實相符，始得採為其他共同被告犯罪事實之認定（最高法院十八年上字第
    一０八七號、四十六年臺上字第四一九號判例參照）。
三、本件公訴人認被告甲○○涉有前揭犯行，係以：被告於警訊中之自白及同案被告
    張旭奇、林雅惠（係林雅萍冒名應訊）之供述，並扣案之毒品數量龐大等為其主
    要論據。惟經訊據被告甲○○，堅決否認涉有販賣第二級毒品犯行，辯稱：扣案
    安非他命非其所有，係同案被告張旭奇所有之物，因與張旭奇及林雅萍（冒名「
    林雅惠」）三人同為警查獲，被告張旭奇稱其尚假釋中，仍有殘刑未執行完畢，
    三人在警局時，因同在一起，尚可交談，張旭奇要求伊頂罪，答應要照顧伊家人
    故伊才於警訊時供稱扣案之安非他命為其所有，及欲將之販賣予同案被告張旭奇
    等，然實際扣案物品非其所有，伊亦無販賣之行為等語。
四、本院查：
（一）被告甲○○除於警訊時（參見偵查卷第八頁反面、第九頁）供承查扣之第二級
      毒品安非他命為其所有，且其欲將之販賣予同案被告張旭奇等詞外，其自被解
      送臺灣新竹地方法院檢察署偵查時起，至本院審理時為止，即始終否認有意圖
      販賣安非他命及持有上開安非他命情事，並供稱係受利誘而為不實之陳述，再
      者被告在檢察官第一次偵查時，即予否認查扣之安非他命係其等交易品（參見
      偵查卷第三十五頁反面、第三十六頁）。是本件所應審究者，為被告於警訊中
      所供，是否與事實相符及所供是否可信。經查被告於警訊時之供述，確有不合
      常情及與事實不符之處，其詳如左列所述：
    (1)、被告對於查扣之第二級毒品安非他命之來源，於警訊時原供稱：「該安非他
        命是我於八十八年五月十九日時許，在新竹縣橫山鄉新興村欲進入溫馨休
        閒農場的路口平交道附近向一名綽號叫阿狗之男子，以新台幣貳拾萬元之代
        價購得。」云云（參見偵查卷第八頁反面），惟警訊筆錄在上開「．．．附
        近」之後，有被刪除「拾獲的」三字痕跡（參見偵卷第八頁背面第三行），
        足見被告在警訊時，原先應係說該安非他命係「在新竹縣橫山鄉新興村欲進
        入溫馨休閒農場的路口平交道附近拾獲的」，後來才改稱：「．．．附近向
        一名綽號阿狗之男子以新台幣二十萬元購得。」等語，按之常理，若扣案之
        安非他命物品確係被告所有，且已為警查獲，豈可能對取得方式無法為確定
        之供述而閃爍其詞？再者，依查獲毒品之數量頗鉅，又豈可能係隨意即取得
        ？
    (2)、又依被告所供，當日係於十七時許在查獲處所路邊取得扣案毒品，然在為警
        查獲之前，警察業已埋伏於該處，此經承辦警員即証人姜文隆於原審結証稱
        ：「當初提供線索的人羅坤煌，羅坤煌只有幫我這一次。我跟羅坤煌原本就
        認識，他主動打電話給我，提供這個線報給我。那天剛好我值班，羅坤煌在
        中午打電話給我，所以在我們在查獲的前一、二小時，我們有三個偵查員及
        羅坤煌已經在溫馨農場等候。」等語（參見一審訴緝字卷第五十八頁、第五
        十九頁），按之常理，被告豈可能於該處取得毒品而不為埋伏之員警發現？
    (3)、又被告於警訊時供稱：「（你們在哪裡會合？）是我先到溫馨休閒農莊，之
        後再叫張旭奇、林雅惠等二人前來。」（參見同前偵查卷第九頁），惟其於
        八十八年七月二日檢察官偵查中供稱：其係與張旭奇及林雅萍同至查獲處所
        （參見同前偵查卷第六十一頁）；而同案被告林雅萍（即冒名林雅惠）於偵
        查中經訊問何時與何人至查獲處所時，則係答稱：「下午六點多，與甲○○
        、張旭奇一起到該旅館。」（參見同前偵查卷第三十二頁背面），經檢察官
        詢問何時會合於珊珠湖時，亦答稱：「下午五點，還不到六點鐘，一起到汽
        車旅館，時間下午六點多。」等詞（參見同前偵查卷第三十三頁背面），此
        核與被告嗣後所述相符；且當時同案被告林雅萍雖與張旭奇均同宣稱查獲物
        品係被告所有，然對此部分之供述顯有不同，應係未先經商量，而為真正之
        供述，亦顯見被告當日確係與張旭奇等二人一同至被查獲處所，並非係被告
        單獨先至該處，則亦可見被告於警訊時之供述確有不實之處。
    (4)、再者，被告於警訊時雖供稱：不知同案被告張旭奇、林雅惠（為林雅萍冒名
        應訊）有施用安非他命，其本人吸用安非他命之量大，平均每日三次，一星
        期約需十公克等情（參見同前偵查卷第九頁正、反面），亦核與事後被告供
        述之同案被告張旭奇、林雅萍均有施用第二級毒品及其等檢驗結果均呈安非
        他命陽性反應之結果不符，此亦有新竹縣警察局竹北分局八十八年六月十六
        日北警刑字第三八０九號函暨所附之新竹縣衛生局尿液檢驗報告及姓名對照
        表等在卷（同前偵查卷第七十五頁至第八十頁）可稽；且其所供稱之施用數
        量，亦與其於偵查中供述：「（你安非他命施用情形？）量不多，偶而才施
        用。」（參見同前偵查卷第三十六頁）不符，亦足証被告於警訊之供述應有
        所不實之處。
    (5)、再參以被告經移送檢察官偵查時，初稱查扣之安非他命非其等交易品，嗣又
        堅詞否認扣案安非他命為其所有，而本案扣得之物品共十四包，經送憲兵司
        令部刑事鑑識中心鑑驗，顆粒中含有甲基安非他命成份，淨重四九三．０七
        克，取樣一．七二克，餘四九一．三五克，此有該刑事鑑識中心八十八年七
        月七日（８８）綱得字第０９４０７號鑑驗通知書一紙在卷可稽；依所查獲
        之數量，實難認係隨意可以購得，且亦無法証明扣案之安非他命確係被告所
        有，蓋當時共有三人在查獲處所，而當時並未送鑑定查其上是否有被告之指
        紋以証實確係其所有，故並無積極之証據足資証明該扣案之安非他命確係被
        告所有甚明，
    (7)、被告於警訊中雖供稱係向不詳姓名綽號「阿狗」之人購得扣案之毒品，然其
        復供稱：不知「阿狗」之真實姓名，只知是住在關西附近云云（參見同前偵
        查卷第八頁反面），復未經查得有「阿狗」之人；再依同案被告林雅萍於原
        審法院所述：「阿狗」係同案被告張旭奇之朋友，被告不認識「阿狗」，當
        時「阿狗」已經被關，被告並未見過「阿狗」等語（參見一審訴緝卷第二七
        四頁），姑不論林雅萍前開所述是否屬實，惟均已足証明被告於警訊時所供
        ：係向「阿狗」購得安非他命云云，尚無証據予以証明。
    (7)、又依証人即本案檢舉人羅坤煌証述：伊於當時係連絡張旭奇購買毒品，張某
        同意後要其至該處等候等語（參見一審訴緝字卷第五十九頁至第六十二頁羅
        坤煌訊問筆錄），顯然與被告於警訊時之供述確有不符之處，故被告於警訊
        中自白扣案毒品為其所有之詞顯已有瑕疵，尚難予以採信。再者，公訴人既
        認同案被告張旭奇經扣案之二十萬元係其母所有之物，並非欲購買安非他命
        之費用，此有不起訴處分書在卷可稽，則又如何認定被告係要出售安非他命
        予張旭奇？
    (8)、被告自八十八年七月二日檢察官偵查時起，迄本院審理中，始終堅詞否認前
        開查扣之安非他命係其所有，及有要出售安非他命予張旭奇情事，如前所述
        ，並稱：張旭奇說因案被假釋，尚有殘刑，怕被執行，故要伊頂罪，故才在
        警訊時承認查扣之安非他命係伊所有，及有要出售安非他命予張旭奇之情事
        ，伊與張旭奇、林雅萍等三人在當天下午六時許被查獲後，被帶至警局，警
        察並未即時訊問製作筆錄，伊等到警局約經過一小時左右才開始訊問及製作
        筆錄，在未訊問製作筆錄之前，伊等三人同在一辦公室內並坐在一起，可以
        交談，當時就串供好，由伊頂罪下來；伊被關進去一個多月，伊弟弟來看守
        所會見，對伊說張旭奇未照顧伊家裡，故才翻供說出實情等語（參見被告自
        八十八年七月二日起之歷次偵、審筆錄），經查：
      、本件查獲之時間係八十八年六月十九日下午十八時三十分許，依據警訊筆
          錄所載，被告甲○○之製作筆錄時間各為八十八年五月「十九日下午二十
          三時四十五分」及「二十日上午九時三十分」，張旭奇為「二十日上午一
          時零分」及「二十日上午十時四十分」，林雅萍為「十九日下午二十三時
          零分」及「二十日上午十時三十分」，而其等在第一次訊問時，因時值深
          夜，負責訊問之警員訊以是否願意接受詢問時，其等三人均一致稱：「不
          願意」，以致並未訊問任何案情，迨第二次訊問時，始開始製作筆錄，以
          上各情，有渠等三人之警訊筆錄在卷（參見同前偵查卷第七頁至第十六頁
          ）可資佐證。
      、證人即承辦警員姜文隆於原審調查中證稱：伊等係分二部車帶被告三人回
          警局，張旭奇與被告甲○○分開坐，但回警局時，因伊等要先查一些資料
          ，故伊等將被告三人關在同一辦公室，被告三人在辦公室內有交談，但談
          些什麼事伊沒有印象，後來有聘請律師，律師來後有跟張旭奇等說一下，
          且張旭奇之母親也有來，後來在檢方，伊聽說張旭奇有安家費給被告等詞
          （參見一審訴緝卷第六十四頁、第六十五頁）。
      、又被告之母鄭林玉蓮於原審供證：伊沒錢請律師，張旭奇有來找伊要幫忙
          請律師，張旭奇之母叫伊去律師事務所，張旭奇即載伊去律師事務所，張
          旭奇之母在律師事務所內，伊說沒錢可以請律師，伊並對張旭奇之母及律
          師說伊子係幫張旭奇頂罪，伊並未出律師費等語（參見一審訴緝字卷第二
          三四頁至第二三六頁）。
      、證人即張旭奇之母張林幼於原審證稱：被告之母說要為其子請律師，伊等
          即去林律師處，在被告之母委請律師時，伊已在二天前請好律師，伊在頭
          份開賓館，要張旭奇去提二十萬元裝潢等詞（參見同前一審卷第二六九頁
          ）。
      、證人即被告之母鄭林玉蓮於原審選任之辯護人鄭潤祥律師於原審亦證稱：
          「當時因為我跟他們不認識，林進塗律師打電話給我，說新竹有個刑事案
          件，我是否願意接，我回答應該原則上沒有問題，我們就約時間，我就到
          新竹來，就跟鄭林玉蓮見面，張林幼當時也已經在裡面了，．．．。」云
          云（參見同前一審卷第二六六頁）。
      、又同案被告張旭奇前於八十一年間曾因殺人未遂案經本院於八十三年十一
          月二十二日以八十三年上更一字第六一一號判處有期徒刑五年六月（於八
          十四年九月十三日確定）；於八十三年間，復因違反麻醉藥品管理條例案
          ，經原審法院判處有期徒刑六月（此部分於八十三年十一月七日確定，並
          在八十四年二月十一日易科罰金執行完畢），於八十三年間，再因反麻醉
          藥品管理條例案，經原審法院判處有期徒刑八月（於八十四年四月二十四
          日判決），前開殺人未遂案所處之刑，嗣於八十四年十月三十日，經本院
          以八十四年聲字第一七二七號與所犯他罪所處之刑裁定合併定其應執行刑
          為有期徒刑五年十月，其執行指揮書記載之執畢日期為八十九年十月十八
          日，以上各情，有臺灣高等法院被告全國前案紀錄表附卷（一審訴緝卷地
          一七九頁至第一八二頁）可憑。
        綜合上開各證人之供證及參考張旭奇之前科資料暨其執行情形，足見被告所
        辯其係為張旭奇頂罪乙節，尚非全然無稽，益徵其於警訊中之供述為不實。
（三）至同案被告張旭奇自警訊時起至原審歷次訊問及調查中，雖迭為被告甲○○不
      利之供述，且堅詞否認前開查扣之第二級毒品安非他命係其所有及有要被告甲
      ○○頂罪之事，惟查：
  (1)、張旭奇係本案之關鍵人物，蓋本件係因証人羅坤煌向承辦本件之警員姜文隆檢
      舉張旭奇販賣安非他命而才查獲本件，此業經証人羅坤煌及承辦之警員姜文隆
      於原審結証甚詳（參見一審訴緝字卷第五十九頁至第六十五頁），故同案被告
      張旭奇為脫免本件之罪責，故於本案警訊及偵審中所述，難令其為真實之陳述
      ，其所述各情，當係對己有利之事項，是要不能以其對被告不利之陳述而為被
      告確有右開不法犯行之論據。
  (2)、又同案被告張旭奇於警訊中先供稱：扣案之安非他命係被告所有云云，嗣又供
      稱：不知被告將之藏放於天花板上云云（參見偵查卷第十二頁、第十三頁），
      按張旭奇既不知扣案之安非他命藏放何處，又豈可能知悉扣案之安非他命係被
      告所有？可見其前開所述，最多僅係其個人臆測之詞，自不得作為被告甲○○
      有罪之証據。
  (3)、又同案被告張旭奇於偵查中亦坦承因殺人未遂案經假釋中（參見偵查卷第三十
      四頁），其又有如前開所述之前科紀錄，此核與被告及証人林雅萍事後之供述
      相符，其於動機上確有可能存在要求他人頂替犯罪之舉；且同案被告張旭奇對
      當日如何至查獲處所乙節，供稱：「甲○○先到，然後叫我過去，我才載林雅
      惠過去，沒想到就被查獲。」、「（八十八年五月十九日至橫山鄉的汽車旅館
      ）載甲○○。」、「因他打行動電話給我。」、「林雅萍跟我一起去。」、「
      （你帶貳拾萬元去橫山鄉做什麼？）去載甲○○。」、「（甲○○說他是在頭
      份被你載去的？）不是。」、「（當天是否你開車？）是的。但是我載我女朋
      友，沒有載甲○○。」、「（如何跟你說的不一樣？）我說的是實話。我身上
      帶著二十萬元要給我媽媽繳交裝潢費用。甲○○當時打我的行動電話給我，跟
      我聯絡，我才去汽車賓館。」云云，核與證人林雅萍所證：「我們三個人去，
      一去就被抓，我跟張旭奇先進去。農場應該有記載，那天是張旭奇開車，我們
      去的時候張旭奇就已支付二間賓館的費用，我也沒有問張旭奇另一間賓館做什
      麼用，甲○○是後來還有一點時間，張旭奇打電話給甲○○，之後甲○○才去
      賓館那裡。到賓館的時候我跟張旭奇都在一起，我都是先去上面，張旭奇比較
      慢進去賓館，因為張旭奇開車在樓下停車比較慢上去。」等語，顯然不同，亦
      與被告甲○○所述不同，按證人林雅萍於偵查中經與被告甲○○及同案被告張
      旭奇分別訊問時，即已供稱：「當日確係與被告及張旭奇三人共同到達查獲處
      所」云云，而按林雅萍為前開供證時，其仍係張旭奇之同居女友，張旭奇之母
      張林幼並幫同被告林雅萍辦理交保手續，有保証金收據影本在卷（參見偵查卷
      第四十頁正反面）可參，故其當時此部分所為之陳述應未經教導之詞，而與事
      實相符，堪信其所言屬實；並足徵張旭奇所供之不實，是本件尚難以張旭奇為
      己辯駁之詞認被告甲○○涉犯前開罪名。況查張旭奇於原審訊問時，亦坦承：
      當日伊在頭份時，証人羅坤煌曾打電話給他，當時僅伊與林雅惠在場等語（參
      見一審訴緝卷第三三九頁），此均核與証人羅坤煌及林雅萍於原審結証時所述
      之事實相符，張旭奇復稱：伊與羅坤煌很熟，二人無仇怨等詞，足見證人林雅
      萍、羅坤煌証述各情，尚非無稽，應堪採信。
（四）另證人林雅萍於警訊及檢察官偵查中，固然供證：警方所查獲之安非他命五百
      二十公克是甲○○所有，係甲○○將之藏在天花板上，該溫馨汽車旅館一０九
      室為甲○○所租等詞，而為被告不利之供述；惟查：
  (1)、證人林雅萍於原審經原審法院向臺灣臺中女子監獄借提訊問，於九十一年四月
      十一日及同年月二十五日前後兩次訊問時，均翻異前於警訊及偵查中之供證，
      其結稱：本件扣案物品確非被告所有，係張旭奇要被告頂罪，且毒品來源係張
      旭奇在基隆所購得，並非係向綽號阿狗之人所購得，而阿狗之真實姓名僅有張
      旭奇知悉，被告係在阿狗為警查獲後方代替阿狗之人，伊與被告僅有數面之緣
      等語（參見一審訴緝字卷第二七四頁至第二七九頁）；又證稱：「其實我跟被
      告沒有任何關係，甲○○只是幫張旭奇扛罪律師那個我可以作證，那個不是被
      告媽媽支付的，是張旭奇支付，張旭奇交保之後，我跟張旭奇及張旭奇的姊姊
      一起去，第一次去付張旭奇的律師費用，第二次去支付甲○○的律師費用，因
      為林進塗律師那邊，甲○○沒有去。甲○○勒戒的時候，我們有去看甲○○，
      甲○○的媽媽也有一起去，我們去載甲○○的媽媽的，甲○○的媽媽介紹美容
      產品給張旭奇，張旭奇說好，但是甲○○媽媽沒有錢支付美容貼布的費用。所
      以肯定甲○○媽媽無力支付律師費用。」云云（參見同卷第三００頁），而改
      為被告甲○○有利及為張旭奇不利之供證，按證人林雅萍與張旭奇在被查獲當
      時係男女朋友關係，張旭奇之母張林幼於原審訊問時復稱：林雅萍與伊子張旭
      奇同居有二年之久（參見一審訴緝字卷第二七八頁），是證人林雅萍在被查獲
      當時，為迴護其同居男友張旭奇，而三人在警局串供後為張旭奇有利之供述，
      非無可能，另參以當時林雅萍亦同時為警查獲，並以共同持有扣案安非他命罪
      嫌經移送檢察官偵辦，故其於警訊及偵查中所述，自不可能不利於己或不利於
      張旭奇，是其於警訊及偵查中所為欲卸本身刑責及欲迴護其同居男友之詞，自
      難作為不利於被告之認定。另參以其於原審中所為之證詞，足証証人林雅萍於
      警訊及偵查中之指述，不能為不利於被告之論據。
  (2)、再查，被告甲○○自涉本案被警查獲後即經羈押，其於八十八年七月二十六日
      仍羈押中，檢察官訊問被告何人可証明查扣安非他命非其所有時，被告即答稱
      ：「林雅惠」；復供稱：「當時是我們三名被告討論結果，由我來擔罪，因為
      張旭奇說他在假釋中，還要幫我照顧家裡」等語（參見同前卷第九十二頁背面
      ），惟檢察官並未進一步再訊問證人林雅萍即予提起公訴；被告於原審審理中
      ，業已交保在外，其仍舉該證人為其證明並無持有毒品安非他命情事，按當時
      被告業已交保在外，其竟仍舉與被告本人並無何關係，惟卻與同案被告張旭奇
      關係匪淺之「林雅惠」為證（即証人林雅萍），足見被告所辯各情應係事實，
      否則被告豈可能冒此危險舉對己可能不利之人為其作証？
  (3)、又証人林雅萍於原審訊問時所稱關於羅坤煌連絡張旭奇之時間、地點、連絡之
      行動電話，甚或毒品之來源，及其綽號為「草莓」等情，均與証人羅坤煌結証
      之連絡同案被告張旭奇及其毒品來源之供述相符，且與証人張林幼供稱：林雅
      萍外號叫草莓之詞（同前偵查卷第二七六頁第十六行）亦互一致，且核與被告
      所述相符；再參以被告與証人林雅萍並無特殊關係，純係因本案同被查獲，及
      證人林雅萍於被查獲時，當會懼己亦成為犯罪嫌疑人，故其供詞當有偏頗之情
      形，然其於原審法院訊問時，雖已歷時將近三年之久，惟亦應無故為迴護被告
      甲○○且故為誣陷張旭奇之理，故証人林雅萍在原審之証詞，應非子虛，堪予
      採信。
（五）又公訴人雖指稱同案被告張旭奇與其母張林幼經隔離訊問結果供述相符等情，
      然查：証人即承辦警員姜文隆於原審結稱：查獲時同案被告張旭奇之母張林幼
      業已偕同律師至警局探視張旭奇（參見一審訴緝字卷第六十五頁），此亦核與
      証人張林幼於原審訊問時結稱：伊曾至警局之語相符。又張旭奇當日並經交保
      候傳，而由証人張林幼辦理交保手續（參見偵查卷第四十頁、第四十一頁），
      按之常理，前開張林幼與張旭奇母子二人豈可能未就本案之內容交換意見？況
      查證人林雅萍於原審亦證稱：「張旭奇有叫甲○○扛，因為那個時候我也會吸
      食，我看到那麼多的安非他命。張旭奇的媽媽也有說不希望張旭奇出事情，他
      媽媽有告訴甲○○不希望他兒子出事，本來有要叫我扛，警察有問東西是否我
      的，我說不是，但是若我承認，警察也不會相信，張旭奇說他會聘請律師。因
      為甲○○家裡比較貧窮，張旭奇有說他的家裡他也會幫他料理，就是有安家費
      這樣。當時我看甲○○也很為難，因為張旭奇偶而會拿錢給甲○○。」云云（
      參見一審訴緝字卷第二七六頁），蓋本件被告甲○○等三人被帶到警局去後，
      三人同在辦公室內，並且可以交談及有交談，此經證人姜文隆證陳在卷，如前
      所述，是証人張林幼於警局時曾與其子張旭奇及被告甲○○交談過，非無可能
      ，故而張林幼其後於檢察官偵查或於原審調查中之供述，雖與張旭奇所供大致
      相符，亦無法認其供述確實與事實相符而真正可採。
（六）再者，証人羅坤煌當時係以電話與綽號「阿奇」之張旭奇連絡乙節，業據証人
      羅坤煌供證：「（你怎麼知道有販毒的事情？）那時候也是朋友要拿東西，我
      曾經跟張旭奇拿過安非他命一次。數量不多一點而已，約三、四公克，他說不
      用錢，所以我沒有給他錢。張旭奇跟我之間有一點誤會，所以我才提供訊息給
      警方。」、「我是先跟姜文隆聯絡之後我才去跟張旭奇聯絡毒品交易的事情。
      」、「（你怎麼稱呼張旭奇？）阿奇。」、「（你跟他講交易毒品的事情內容
      ？）我是跟他講阿奇，我坤煌，現在有人要半公斤你有沒有辦法，他說要那麼
      多，之後有答應我，他要我先到溫馨庭園等他，我就跟姜文隆他們去等人，約
      定交易的時間是四、五點左右。但是張旭奇遲到壹個多小時，半公斤約拾捌萬
      左右。還是多少錢我忘記了。之前張旭奇有約我出去害我被警察抓，所以我也
      想以同樣的方法報復回去。」、「（你跟張旭奇談交易毒品的事情你在什麼地
      方？）我在汽車賓館裡面跟張旭奇談毒品交易的事情。談完後我就到竹北分局
      帶姜文隆及另外壹個刑警到溫馨庭園去埋伏。」、「我到溫馨庭園等了很久之
      後，我打電話問他到了沒有，他叫我再等一下，之後我就問他到了沒有，這樣
      問了二、三次左右。後來我再打電話過去的時候，他說他到了，他在哪個房間
      ，警察就衝過去抓人。」、「（當天如何會多一位甲○○？）當天張旭奇有帶
      誰去我不知道。」明確（參見一審訴緝字卷第六十頁至第六十二頁）；證人姜
      文隆亦結稱「（你有聽到羅坤煌跟張旭奇用電話交易的過程？）我沒有聽到他
      們對話的內容，但是我知道羅坤煌稱對方用台語叫『阿奇』。聯絡的交易的事
      情是用國、台語交換。就是羅坤煌要跟張旭奇買毒品的事情。他們有說要買數
      量半公斤，金額沒有印象。地點就是溫馨農場。時間就是當天的傍晚。」等語
      （參見同前卷第五十九頁）；証人林雅萍亦証稱：當時係伊接電話，並轉交張
      旭奇等語，則本件確係經由羅坤煌以「釣魚方式」將張旭奇釣出後查獲甚明。
（七）又查本件被告甲○○收入不佳，此據其於八十八年七月六日檢察官偵查中供述
      ：伊係水泥工，最近幾個月，伊領了工資二萬多元，是從過年到現在。平時之
      生活費向老闆借，自去年起開始施用安非他命，都是朋友給伊施用者云云（參
      見偵查卷第六十七頁、第六十八頁）；原審經向國稅局函查被告之收入情形，
      據財政部臺灣省中區國稅局竹南稽徵所以九十一年六月十一日中區國稅竹南資
      字第０九一０００六八九八號函暨所附八十七及八十八年度綜合所得稅各類所
      得資料清單記載：被告於八十七年度並未有收入，而八十八年度之年收入二十
      萬八千八百八十元云云，此有該所函暨所附之八十七及八十八年度綜合所得稅
      各類所得資料清單在卷（參見一審訴緝字卷第三二二頁至第三四四頁）可稽，
      證人林雅萍復稱：「（張旭奇會叫被告做什麼事情？）像那個時候做錢莊，麻
      煩他開車，被告在不知情的情況下幫張旭奇開車。」、「（那個時候張旭奇做
      何工作？）我不知道他有什麼工作。我只看到被告三、四次而已。三、四次有
      時候是幫張旭奇媽媽做事，張旭奇的媽媽開中央賓館。」、「．．．，，甲○
      ○只是幫張旭奇扛罪律師那個我可以作證，那個不是被告媽媽支付的，是張旭
      奇支付，張旭奇交保之後，我跟張旭奇及張旭奇的姊姊一起去，第一次去付張
      旭奇的律師費用，第二次去支付甲○○的律師費用，因為林進塗律師那邊，甲
      ○○沒有去。甲○○勒戒的時候，我們有去看甲○○，甲○○的媽媽也有一起
      去，我們去載甲○○的媽媽的，甲○○的媽媽介紹美容產品給張旭奇，張旭奇
      說好，但是甲○○媽媽沒有錢支付美容貼布的費用。所以肯定甲○○媽媽無力
      支付律師費用。」等詞（一審訴緝字卷第二七二頁、第三００頁），按之常理
      ，被告既係為張旭奇工作，且無法支付律師費用，足証被告之財務狀況不佳，
      按之常理，豈可能有充裕之資金供運用購買毒品？再參以証人羅坤煌係於當日
      下午方連絡承辦本件之警員姜文隆，欲向綽號「阿奇」之人購買約半公斤之安
      非他命，此均經証人羅坤煌及姜文隆結証在卷，則以被告之資力及羅坤煌通知
      時間之短暫，被告當無能力隨時調得如此龐大數量之毒品甚明。
（八）又本件之查獲，係由新竹縣警察局竹北分局刑事偵查員姜文隆於八十八年五月
      十九日十六時許，接獲檢舉人羅坤煌線報，指綽號「阿奇」之苗栗縣頭份鎮人
      即張旭奇，與另一名女子綽號「草莓」即林雅萍（冒名林雅惠）共同販賣二級
      毒品，檢舉人羅坤煌指出綽號「阿奇」將販售二級毒品安非他命五百公克予羅
      坤煌，並言明新台幣二十萬元成交，在新竹縣橫山鄉新興村溫馨農莊休閒附設
      賓館內交易，據情報所指僅張旭奇、林雅萍二人，並未談及被告甲○○，且羅
      坤煌指查獲之安非他命五百二十公克係張旭奇所有，偵查員姜文隆等人見張旭
      奇所駕駛之自小客車進入溫馨農莊附設汽車賓館內一０九室，過五分鐘左右，
      便進入一０九室執行搜索，當場在一０九室內查獲張旭奇、林雅萍及被告三人
      ，並在天花板上起獲毒品五百二十公克，檢舉人羅坤煌指稱毒品係張旭奇所有
      ，本案在查獲前一個小時內，羅坤煌曾以行動電話與張旭奇、林雅萍連絡交易
      之事，行動電話號碼為「0000000000」、「0000000000
      」，羅坤煌之行動電話則為「0000000000號」，以上各情，有証人
      姜文隆於八十八年八月一日在竹北分局刑事組之偵查報告附卷（同上偵查卷第
      一０一頁）可稽；原審經調閱臺灣新竹地方法院檢察署八十八年度他字第二四
      五號案卷，經查該「0000000000號」之電話確為張旭奇所有（參見
      八十八年度他字第二四五號案卷第六頁），顯與前開偵查之報告相符，堪予採
      信。証人姜文隆復結稱：當時線報係鎖定張旭奇販毒，且提供線索之人為証人
      羅坤煌，係証人羅坤煌主動打電話告知此線報，伊與其他偵查員及羅坤煌在查
      獲前約一、二小時即已在溫馨休閒農莊等候，且當時知道羅坤煌以國、台語交
      談，羅坤煌用台語稱呼對方為：「阿奇」，羅坤煌與張旭奇談買數量半公斤之
      毒品，金額伊沒印象，地點是在溫馨農場，時間是當天傍晚：羅坤煌在聯絡完
      後，才說要到溫馨農場之那個房間交易；伊等本來在二樓張旭奇房間搜，未搜
      到毒品，當日有下雨，同事發現引擎蓋被擦拭過痕跡，擦拭過之地方旁邊還有
      雨水，故伊之同事踩在汽車引擎蓋上去查看天花板，結果發現毒品，溫馨庭園
      之房間，一樓是車庫，二樓是房間，伊等係在一樓車庫之天花板上查獲毒品；
      查到毒品後，被告三人均互推非自己所有。伊在警局查詢一些資料時，被告三
      人係在同一辦公室內，三人有互相交談，但談些什麼事伊沒有印象，後來律師
      來有可能對被告甲○○講一下，張旭奇之母也有來，後來在檢方時，伊聽說張
      旭奇有安家費給甲○○等語（參見一審訴緝卷第五十八頁、第五十九頁號、第
      六十三頁至第六十五頁）。而証人羅坤煌於原審經與証人姜文隆隔離訊問時，
      亦結稱：該件販毒線索為其所提供，因其曾向張旭奇拿過安非他命一次，約三
      、四公克，且伊與張旭奇間有一點誤會，故提供訊息給警方，伊係於八十八年
      五月十九日下午一、二時許，與張旭奇聯絡交易毒品之事，伊係先與姜文隆警
      員聯絡後方與張旭奇聯絡毒品交易之事，伊係以「阿奇」稱呼張旭奇等語（參
      見一審訴緝卷第五十九頁、第六十頁），證人羅坤煌對於當時與張旭奇談交易
      之內容，復證稱：「我是跟他講阿奇，我坤煌，現在有人要半公斤，你有沒有
      辦法？他說要那麼多，之後有答應我，他要我先到溫馨庭園等他，我就跟姜文
      隆他們去等人，約定交易的時間是四、五點左右，但張旭奇遲到一個多小時，
      半公斤約十八萬左右，之前張旭奇有約我出去害我被警察抓，所以我也想以同
      方法報復回去。」、「我到溫馨庭園等很久，打電話問他到了沒，他叫我再等
      一下，問了二、三次左右，後來我再打電話過去的時候，他說他到了，他在那
      個房間，警察就衝過去抓人，當日未見到張旭奇如何進入溫馨庭園，且張旭奇
      帶何人同去伊不知」等語（參見一審訴緝卷第六十一頁頁至第六十三頁），經
      再參核前開二位証人之証詞，足証扣案毒品安非他命應係與羅坤煌連絡販賣毒
      品之人所有，而被告甲○○並未與羅坤煌連絡販賣毒品安非他命，故該毒品自
      非被告張建明所有，經查亦無其他積極証據足認係被告所有。
（九）本件於查獲時，警方應已知悉該租用「溫馨庭園」房間之人可能即為涉犯本件
      販賣毒品罪行之人，然於偵查中並未有何人租用該房間之登記資料附卷，事後
      經原審法院於八十九年十一月二十日以新院錦刑智字第四四０一二號函新竹縣
      警察局竹北分局調查結果，據該分局於九十年一月七日以北警刑字第三四二七
      五號函覆並附有該溫馨休閒農莊附設汽車賓館經理江生政之訊問筆錄，據該經
      理江生政證稱：「一般住宿旅客有登記房客姓名，但休息之房客，伊等就未登
      記，本件已事隔多時，伊等住宿之房客名單已沒有保留，故無法提供」等詞（
      參見一審訴緝字卷第三十八頁、第三十九頁），足見已無法查得當時租用該房
      間之人，惟亦不能即予認定被告甲○○即為當時租用上開房間暨放置毒品之人
      。
五、綜上所述，本件被告甲○○於警訊中之自白尚與事實有所不符，而同案被告張旭
    奇於警訊、檢察官偵查及原審法院訊問時所為對被告不利之指述，及林雅萍於警
    訊及檢察官偵查時不利於被告之陳述，尚不能作為不利於被告之論據；復依據証
    人林雅萍於原審之供證及證人羅坤煌、姜文隆之証述，均無法認扣案之安非他命
    係被告所有，此外復查無其他積極証據足資証明被告確有前開販賣第二級毒品之
    情事，其犯行應屬不能證明，核之前揭規定及判例意旨所示，自應為被告無罪之
    諭知。本件原審以被告之前開犯行不能證明而為無罪之諭知，經核其認事用法並
    無不合。本件公訴人之上訴意旨，仍執陳詞，指摘原判決不當，難認為有理由，
    應予駁回。
六、至被告所為是否構成刑法頂替罪，非本件判決效力所及，自應由檢察官另行偵辦
    。
據上論斷，應依刑事訴訟法第三百六十八條，判決如主文。
本案經檢察官陳文琪到庭執行職務。
中      華      民      國    九十一    年      十一     月    十九    日
                              台灣高等法院刑事第十六庭
                                  審判長法  官  許  增  男
                                        法  官  黃  鴻  昌
                                        法  官  周  煙  平
右正本證明與原本無異。
檢察官如不服本判決應於收受送達後十日內向本院提出上訴書狀，其未敘述上訴之理
由者並得於提起上訴後十日內向本院補提理由書（均須按他造當事人之人數附繕本）
。
                                        書記官  高  柑  柏
中      華      民      國    九十一    年      十一     月    十九    日
